臺灣高雄地方法院民事判決　九十一年度訴字第三七二二號
　　原　　　告　丙○○
　　訴訟代理人　洪千琪律師
　　複　代理人　丁○○
　　被　　　告　戊○○
　　　　　　　　乙○○
　　共　　　同
　　訴訟代理人　單文程律師
　　複　代理人　甲○○
當事人間請求損害賠償事件，本院於民國九十三年三月五日言詞辯論終結，判決如下
：
    主      文
被告戊○○應給付原告新台幣肆萬陸仟捌佰肆拾陸元，及自民國九十一年十二月二十
七日起至清償日止，按週年利率百分之五計算之利息。
原告其餘之訴駁回。
訴訟費用由被告戊○○負擔四十分之一，餘由原告負擔。
本判決關於原告勝訴部分得假執行，但被告戊○○如以新台幣肆萬陸仟捌佰肆拾陸元
為原告預供擔保，得免為假執行。
原告其餘假執行之聲請駁回。
    事實及理由
一、按訴狀送達後，原告得擴張應受判決事項之聲明，民事訴訟法第二百五十五條第
    一項第二款定有明文。查原告於起訴狀繕本送達被告後之言詞辯論期日中，將原
    所請求之範圍即新台幣（下同）一百三十二萬元及其法定遲延利息，擴張為二百
    萬六千一百五十四元及其法定遲延利息，核合於前揭法文所定，自應准許，爰先
    予說明。
二、原告主張：被告戊○○於民國九十一年五月二十二日十七時十五分許，在高雄縣
    林園鄉○○村○○○路五十六巷六十一弄二號住處，因見原告在其住處旁農地上
    ，持長柄鐮刀（構造為竹竿尾端套著鐮刀）擅自修剪其所栽種榕樹之樹葉，且不
    聽從其口頭勸止，為搶下上開長柄鐮刀以阻止榕樹繼續遭修剪，便自住處圍牆跳
    下，與原告發生爭奪拉扯。而被告戊○○之小舅子即被告乙○○見狀亦加入拉扯
    行列。詎被告竟基於共同傷害之犯意，由被告乙○○將原告推倒，被告戊○○壓
    住原告上身，被告乙○○則壓住原告腿部，並取出預藏之不明利器，砍向原告左
    足部，因而致原告受有左側第五足趾外傷性截肢、左側第四足趾伸肌腱斷裂、左
    足裂傷等傷害。被告共同故意不法侵害原告身體權，致原告因此受有六千一百五
    十四元之醫療費用支出，及二百萬元之精神上非財產損害，二者合計為二百萬六
    千一百五十四元，迭經催付未獲置理，為此爰依侵權行為法律關係，求為判決：
    被告應連帶給付原告二百萬六千一百五十四元及其法定遲延利息；並陳明願供擔
    保，請准為假執行之宣告。
三、被告戊○○則以：被告戊○○見原告在其住處旁農地上，持長柄鐮刀擅自修剪其
    所栽種榕樹之樹葉後，便急忙出聲制止原告，嗣因原告猶未停止修剪行為，遂出
    手握住原告之長柄鐮刀，並進而與原告發生拉扯及口角，及見被告乙○○帶同村
    長黃建秋前來主持公道後，經村長提起，被告戊○○始發覺原告左腳部位受傷流
    血，被告戊○○自始至終未有與被告乙○○一起故意傷害原告之行為，原告之傷
    勢可能是在雙方拉扯間，遭原告手中長柄鐮刀或田中不明硬物所傷等語；另被告
    乙○○則以：事發當時被告乙○○本來待在住處內，因聽到門外的吵鬧聲，才外
    出查看，嗣發現是站在田地內的原告，與站在住處旁道路上之被告戊○○正在嚴
    重爭執後，便趕忙往請村長黃建秋前來處理，並與村長一同回到現場，在這整個
    過程中，被告乙○○與原告間並無任何身體接觸或拉扯行為，原告之傷勢與被告
    乙○○並無任何關係等語置辯；均一致求為判決：駁回原告之訴，並陳明如受不
    利益之判決，願供擔保，請准為免於假執行之宣告。
四、原告主張被告戊○○於九十一年五月二十二日十七時十五分許，因見原告在其住
    處旁農地上，持長柄鐮刀擅自修剪其所栽種榕樹之樹葉，且不聽從其口頭勸止，
    便與原告發生爭執、拉扯。嗣村長黃建秋聞訊前來協調此事時，原告已受有左側
    第五足趾外傷性截肢、左側第四足趾伸肌腱斷裂、左足裂傷等傷害等語，業據提
    出與所述相符之健佑醫院病歷、診斷證明書及照片數張等件為證，而被告對於原
    告之左腳部位傷勢，應係在原告與被告戊○○爭執間所傷及一節亦不爭執，自堪
    信為真實。惟被告另以前揭情辭置辯，是以本件之爭執要點首在：原告所受傷勢
    之由來，究為原告所指係被告二人共同故意加害者？或係原告與被告戊○○拉扯
    間不慎傷及者？經查：
（一）原告主張其傷勢是被告二人共同故意毆傷所致，業據提出其女兒與證人劉秋水
      之對話錄音譯文一份為證，惟綜該份錄音譯文內容，多是原告女兒自行講述所
      謂之事發經過後，再令劉秋水為肯否之答覆，充斥誘導式詢問，且劉秋水亦已
      多次表明因為距離太遠，不太清楚所有的過程等情（見本院九十二年度易字第
      一三七號刑事卷第五五至五七頁）；甚且，證人劉秋水於刑事案件一審審理時
      ，更到庭明白證述：我實際上只看到原告與被告戊○○在爭吵，至於被告戊○
      ○是否有跳下田間等其他錄音譯文內容，都是原告女兒所說的，我只是單純應
      和而已等語（見本院九十二年度易字第一三七號刑事卷第六五頁）；從而證人
      劉秋水並未實際見聞事件經過已堪認定，證人劉秋水對於此事所為陳述之錄音
      譯文，自更不足為原告是被告二人共同故意加害之認定。
（二）再查：
      事發後立即前往處理之村長黃建秋於刑事案件偵查時證稱：我得知原告與被
        告戊○○發生爭執後約六分鐘不到的時間，就和被告乙○○一起趕到現場，
        當時原告站在剛收成完之田中，田裡有點水，我雖沒有注意到原告衣服或褲
        子是否沾有泥巴，但由於原告腳上沒有穿鞋子，所以我到場後立即發現到原
        告左腳部位在流血，也馬上向原告詢問原因，原告則表示他也不知情等情（
        見偵查卷第七頁至第九頁）。
      嗣原告經送往健佑醫院急診時，亦向診療醫師主訴：（就診原因是）在田裡
        與人發生爭吵，而被對方推倒，在地上不知割到何物等語，此有建佑醫院急
        診記錄單一紙在卷可稽（見本院九十二年度易字第一三七號刑事卷第八九頁
        ）；及至急診手術後之住院期間，原告另向醫師主訴：（傷勢是）遭人擊傷
        及切割所致（本院九十一年度訴字第三七二二號民事卷第十頁）。
      原告於事發後一個月餘之首次偵訊中，陳稱：在混亂中我也不知道怎麼受傷
        ，我只覺得痛一下就發現腳流血等語（參見偵查卷第八頁反面）。
      原告於九十二年五月十五日，刑事案件一審審理時陳稱：我和被告戊○○理
        論時，被告戊○○突然跳入田中作勢要搶我的長柄鐮刀，我不讓他搶，就開
        始一陣互推，此時被告乙○○見狀亦跳入田中，二人遂一起合力將我推倒，
        一個壓住我的上身，一個壓住我的腳，並拿刀殺傷我，後來是因為聽到我疼
        痛喊叫才停止，並在我的要求下，才由被告乙○○去找村長來處理（見本院
        九十二年度易字第一三七號刑事卷第一０九頁）。
      及至九十三年一月十三日，本院審理時更陳稱：被告戊○○將我推到後，站
        在我的右手邊，壓住我的上半身，被告乙○○則是在我左手邊，並背對著我
        ，以手按住我的左腳，再以不明硬物把我左小指切斷。
      核原告之各該指訴，隨時間距離事發日久，更形清楚明確，已顯與常情有悖；
      再者，原告於本院所清楚陳述之事發經過若為真實，則被告乙○○竟能在一手
      已用於壓制原告腳部後，單憑一手之力，持不明硬物，在無他器具輔助施力下
      ，精準的切斷已懸空、體積不大、且刻正掙扎中之原告左小指部位，而絲毫未
      傷及另四指之相應部位，也難以想像？況被告二人若確係於與原告發生口角後
      ，出自衝動而惡意傷害原告，實斷無單擇原告左腳第四指、第五指此一不易進
      行施力之部位，進行攻擊之理？又若誠如原告刑事案件一審審理時所述，被告
      二人係在共同施暴後，始應原告之要求，由被告乙○○往尋村長前來評理，則
      原告既能清楚表示、要求村長前來主持公道，豈會在村長當場探詢傷勢時，復
      因出於恐懼、驚慌等故，而以不知道等語輕輕帶過？綜上，已足認原告於事發
      近年後始為，被告二人，是以一人壓住原告上身、另一人壓住腿部並持銳器切
      斷原告腳指之共同加害陳述，或係出於記憶錯誤，或係出於渲染誇大之詞，與
      真實有間，無足採取。原告於事發後一個月餘內之陳述，與事件發生時點相隔
      較短，不生記憶錯誤問題，且係為求診等目的而作，與定罪、賠償等訴訟無直
      接關係，也無渲染誇大之疑慮，較堪採取。
（三）復查，原告與被告戊○○二人曾就長柄鐮刀發生拉扯，且在一陣拉扯後，眾人
      始發現原告腳部傷勢等情已如前述，衡以拉扯之間，雙方既專注於自他方取走
      長柄鐮刀，及避免長柄鐮刀被對方奪去，必定極為使勁，甚且無心慮及是否一
      方會不慎遭長柄鐮刀所傷；另佐諸長柄鐮刀之用途是為便利樹下之人以揮擊方
      式砍斷遠處之樹枝，自具有一定之重量及鋒利度，又其長度既達二公尺，顯逾
      一般人之身高，是以雙方在胸前拉扯時，仍有傷及腳部之可能性；再觀之原告
      傷勢呈現自腳背向腳底之方向（而非自腳底向腳背之方向），且又恰好位於原
      告身體的外側部位等情，則原告之左腳部位是在與被告戊○○拉扯間，不慎遭
      長柄鐮刀所迴旋砍傷堪以認定。至刑事案件一審審理時，依職權將長柄鐮刀函
      送內政部警政署刑事警察局鑑定之結果，固對血跡呈現陰性反應，有內政部警
      政署刑事警察局九十二年四月十一日刑醫字第０九二００六０七００號函一紙
      附卷足憑，惟送驗長柄鐮刀乃原告於事發近年後始提出、扣案者，從而送驗長
      柄鐮刀是否與事發斯時雙方所拉扯之長柄鐮刀俱屬同一？原告於此段期間中又
      是如何保管？或原告是否曾為如何之處理？種種足以左右鑑定結果之情事，均
      已無從確認，是以尚難據送驗長柄鐮刀並無血跡反應乙節，即為原告必定係另
      遭其他不明銳器所傷之推論。
（四）又刀類等器具，甚為銳利，在持有、使用中稍有不慎，難免傷及人之身體、皮
      肉，是以一般人在持、用含長柄鐮刀在內等銳利刀具之同時，均應負有避免誤
      傷他人之注意義務。被告戊○○既知悉原告所持有者係一長柄鐮刀，而猶然使
      勁欲奪之，致雙方為此發生拉扯，被告戊○○自應注意避免長柄鐮刀因而誤傷
      及原告身體，且依當時客觀情事，又無何被告戊○○不能施加注意之狀況，被
      告戊○○竟疏於注意致傷及原告身體，其有過失自明。至被告乙○○既未參與
      拉扯行為，自與原告之傷勢無何關係，而更無所謂過失之可言。
（五）末查，被告戊○○傷害原告身體之部分，前經臺灣高等法院高雄分院以九十二
      年度上易字第一三０一號刑事判決，認定被告戊○○（故意與被告乙○○）共
      同傷害人之身體，而判處有期徒刑四月確定；另被告乙○○之部分，也經本院
      九十三年度簡字第一二八號刑事判決，認定被告乙○○（故意與被告戊○○）
      共同傷害人之身體，並同樣處以有期徒刑四月等情，有各該刑事判決書一份在
      卷足稽，固堪認定。惟刑事訴訟與民事訴訟之採證方式互異，且刑事確定判決
      之認定本不拘束審理在後之民事判決，從而本院自得依兩造各自之舉證及一切
      現有卷證，自為適法之裁判，併此指明。
五、按因過失不法侵害他人之權利者，負損害賠償責任；又不法侵害他人之身體，被
    害人雖非財產上之損害，亦得請求賠償相當之金額；民法第一百八十四條第一項
    前段及一百九十五條第一項前段分別定有明文。本件被告戊○○過失傷害原告之
    身體已如前述，則被告戊○○自應就原告因此所生之損害負賠償責任，茲就原告
    請求之各項損害金額，是否准許，分述如次：
  (1)醫療費用部分
    查原告因腳部傷勢，乃於九十一年五月二十二日至同年七月二十二日間，陸續前
    往健佑醫院急診處、小港醫院骨科及廣仁診所治療並換藥，而支出四千五百一十
    四元；又原告傷後處於焦慮與失眠狀態，而復需向精神科求診，致另支出一千六
    百四十元之看診費用；合計醫療總支出為六千一百五十四元，有各該醫院收據等
    件在卷足稽，經核各該費用之支出均距受傷日不遠，且總數非鉅，及被告對於此
    等支出與被告傷勢之關聯性亦未具體爭執，是堪認此等費用均屬必要。
  (2)非財產損害（即精神慰撫金）部分
    原告既因被告之過失行為致左腳足部受有傷害，且第五足更因截肢而終身不能恢
    復，則其肉體、精神確受有痛苦自明，本院酌量原告事發時已年滿七十一歲，務
    農，並曾獲有「長青楷模」等表揚，有林園鄉公所獎狀在卷足憑，且名下有七筆
    土地（其中五筆為農地），總值約一千二百萬元，及有四幢房屋，總值二百餘萬
    元；另被告戊○○名下則有汽車二輛、總值約三百萬元之房地、近三百萬元之投
    資等情，亦有卷附歸戶財產查詢清單足資佐證，另衡以原告之傷勢狀況、傷後之
    精神狀態、及該傷勢是在兩造拉扯間無意中造致等一切情狀，認原告請求二百萬
    之金額顯屬過高，應予核減至十五萬元方屬公允。
六、末按損害之發生或擴大，被害人與有過失者，法院得減輕賠償金額，民法第二百
    十七條第一項定有明文。又此項規定之目的，在謀求加害人與被害人間之公平，
    故在裁判上法院得以職權減輕或免除之，最高法院八十五年台上字第一七五六號
    著有判例可資參照。查本件之發生既導因於原告持長柄鐮刀擅自修剪被告戊○○
    所栽種榕樹之樹葉於先，且原告復不聽從口頭勸阻於後，致使被告戊○○必須搶
    下長柄鐮刀以謀有效阻止，而原告腳部也就在二人為長柄鐮刀發生拉扯之際受傷
    ，業如前述，堪認原告對於損害之發生與有過失。本院斟酌構成責任原因之輕重
    ，認原告就損害之發生需自行負擔百分之七十之責任，至原告所言其先前已多次
    修剪被告戊○○之樹木，被告戊○○均加以容任，未曾阻止云云縱係屬實，也只
    是被告戊○○對於先前已發生之原告各次行為，未及或不予追究，而不足以作為
    原告此次擅加修剪被告戊○○之樹木、且嗣經口頭勸阻猶然不予停止之正當理由
    ，併予指明。
七、綜上，被告戊○○過失傷害原告身體，致原告受有六千一百五十四元之及十五萬
    元之非財產損害，二者合計為十五萬六千一百五十四元，惟原告對於損害之發生
    及擴大與有過失，須自行承擔百分之七十之責任，從而原告本於侵權行為法律關
    係所為之請求，在被告戊○○應賠付四萬六千八百四十六元（元以下四捨五入）
    ，及自起訴狀繕本送達翌日即九十一年十二月二十七日起，按週年利率百分之五
    計算法定遲延利息之範圍內，為有理由，而應予准許；原告逾此金額之請求及另
    主張被告乙○○亦應負連帶賠償責任等部分，即均非有據，而應予駁回。
八、本件事證已臻明確，兩造其餘陳述及攻防方法，核與判決結果無影響，爰不一一
    論述，併此敘明。
九、本件係所命給付之金額未逾五十萬元之判決，就原告勝訴部分，應依職權宣告假
    執行，另被告戊○○陳明願供擔保，請准免為假執行，核無不合，爰酌定相當之
    擔保金額宣告之；至原告其餘假執行之聲請，因訴之駁回而失所依附，自應併予
    駁回。
十、據上論結，本件原告之訴，一部為有理由，一部為無理由，依民事訴訟法第七十
    九條、第三百八十九條第一項第五款、第三百九十二條第二項，判決如主文。
中　　　華　　　民　　　國　　九十三　　年　　　三　　　月    二十六    日
                                  民事鳳山庭
~B審判長法  官　王伯文
~B      法　官　蔡廣昇
~B      法　官　莊珮吟
前為正本係照原本作成。
如不服本判決，應於送達後廿日內，向本院提出上訴狀並表明上訴理由，如於本判決
宣示後送達前提起上訴者，應於判決送達後十日內補提上訴理由書（須附繕本）。
中　　　華　　　民　　　國　　九十三　　年　　　三　　　月    二十六    日
~B法院書記官　王世雄
